【裁判字號】    90,上易,83
【裁判日期】    900920
【裁判案由】    履行契約
【裁判全文】
臺灣高等法院臺南分院民事判決  九十年度上易字第八三號
      上  訴  人    乙○○
      訴訟代理人    甲○○
      被  上訴人    丙○○
右當事人間請求履行契約事件，上訴人對於中華民國九十年二月十六日臺灣臺南地方
法院第一審判決（八十九年度訴字第二００四號），提起上訴，本院判決如左：
      主      文
上訴駁回。
第二審訴訟費用由上訴人負擔。
      事      實
甲、上訴人方面：
  一、聲明：求為判決：（一）原判決廢棄。（二）被上訴人在第一審之訴駁回。（
      三）訴訟費用由被上訴人負擔。
  二、陳述：除與原判決記載相同者，予以引用外，補稱：
  （一）被上訴人將上訴人之建地辦理移轉登記後並無清償銀行債務，已違約在先；
        又上訴人於民國（下同）八十八年七月間知悉被上訴人並無金錢購買土地，
        而當時亦有其他買主欲購買系爭土地，早已有意與被上訴人解除契約，惟因
        被上訴人自八十八年四月份即失去聯絡，且搬離原住所，故上訴人於八十八
        年十月所寄之存證信函遭退回，致上訴人無法順利解除契約，而蒙受損失。
        且上訴人於原審即以補充答辯狀聲請被上訴人撤回起訴，或請求原審法院駁
        回被上訴人之訴，而被上訴人失蹤期間長達一年之久，皆未與上訴人聯絡，
        上訴人亦無從得知被上訴人之行蹤，上訴人於此情況下根本不可能允諾被上
        訴人「農地可以移轉給被上訴人的時候才移轉」及「契約書第九條約定可以
        由被上訴人指定有自耕能力人為移轉登記」之情事。
  （二）簽訂系爭買賣契約時，兩造並無約定其他事項，此由原審證人石清玉證稱「
        ‧‧‧訂約時，他們講什麼，我就寫什麼‧‧‧」等語可證，如有其他約定
        事項，理應於契約中詳載，不致遺漏。故本件契約並無增添但書規定或其他
        相關約定，非如被上訴人所稱買賣契約第九條有但書之約定。依最高法院六
        十九年度台上字第四十九號判決：〔承受私有農地所有權人有無自耕能力，
        應以承受時（依該判決意旨乃指買賣契約訂立當時）為準，如其承受時無自
        耕能力，即係以不能之給付為契約之標的，依民法第二百四十六條第一項規
        定，此項契約應屬無效，不因嗣後承受人取得自耕能力而使原來無效之契約
        ，成為有效。〕；又最高法院八十七年度台上字第二三五九號判決認：〔土
        地法第三十條第一項前段規定：「私有農地所有權之移轉，其承受人以能自
        耕者為限」，其立法意旨在於貫徹耕者有其田之基本國策，防止農地由無自
        耕能力之人承受以供耕作以外之用途，藉以發揮農地之效用。是若非以耕作
        為目的，僅係以具有自耕能力之第三人為登記名義人，而規避土地法第三十
        條之規定，自難認該脫法行為為有效。〕；另最高法院八十二年度台上字第
        二八０五號判決意旨：〔私有農地買賣，買受人如無自耕能力，雖於買賣契
        約約定買受人得任意指定所有權登記名義人，出賣人不得拒絕云云，因此項
        不問有無自耕能力，得任意指定承受人之約定，於訂立私有農地買賣契約時
        ，已違反土地法第三十條之規定而自始無效，不能因嗣後指定有自耕能力之
        第三人為移轉所有權登記名義人，而變為有效。〕；而最高法院八十四年度
        台上字第一五九二號判決亦認：〔私有農地所有權之移轉，其承受人以承受
        後能自耕者為限，為訂約當時有效之土地法第三十條所明定。若承買人係無
        自耕能力之人，又未約定由承買人指定登記與任何有自耕能力之第三人或具
        體約定登記與有自耕能力之特定第三人，即屬民法第二百四十六條第一項以
        不能之給付為契約之標的，難認其契約為有效。是以，若僅約定登記名義人
        由買受人指定，其契約即為無效。〕。
  （三）原審判決認「業於八十九年一月二十六日修正土地法三十條限制部分，將該
        條文刪除」等語，按農業發展條例及涉及之法令條款修正，係於八十九年一
        月二十六公佈實施，然其修正條款實施，並無追溯期限，系爭契約之發生日
        遠於該條例修正前一年，理應遵守舊規定，原審法院以新法為此判決，殊有
        不妥。
  （四）被上訴人就系爭土地，只是以仲介之身分訂立契約，其實早已知無自耕證明
        者不得購置農地，卻又表明欲親自辦理自耕證明，故契約中即明載「倘乙方
        需甲方配合任何文件，甲方應無條件配合」等語，又被上訴人於八十八年三
        月二十六日即將上訴人建地部分變更為其名下，隨即於八十八年六月將此筆
        土地轉賣第三人田秀鳳；又原審證人江春滿及林進成等證人亦證稱此契約中
        之土地「要讓原告處理」而非出賣與被上訴人，由此可知被上訴人是以仲介
        之身分簽訂契約，以賺取佣金，而其他共有人之土地變更手法亦同。
  （五）又原審判決中指出「系爭不動產買賣合約書第九條之約定‧‧‧且為被告所
        不爭執‧‧‧，兩造間約定由承買人指定登記‧‧‧買賣契約，應難認為無
        效。」等語，然系爭契約簽訂時，兩造間並無任何約定，而契約上之文字，
        為上訴人所不爭執，被上訴人主張上訴人承諾「伊可找第三者有自耕能力之
        人為移轉登記」云云，為伊之說詞，此非上訴人所不爭執之處，其他共有人
        雖已皆將其土地交由被上訴人辦理移轉，而其移轉之時間在前開條例修正通
        過實施之後，且其承受人薛豐基並非自耕之人，其承受此筆土地亦非自耕之
        用，是以該條例修正實施之後，順勢登記以利借貸，是以其他共有人對此無
        爭執，而推斷上訴人亦無爭執，如此之推斷無疑是對上訴人不公平之待遇。
  （六）再者，原審判決另載「又查系爭不動產買賣合約書附註記載：『接第三條第
        （３）點，‧‧‧，乙方始承受甲方之銀行貸款，且此買賣契約始成立』等
        語，應認係以出賣人‧‧‧始成就，不動產買賣契約始成立。」，惟於八十
        八年二月間上訴人之建地即變更為被上訴人之名下，而銀行貸款依契約約定
        ，理應由被上訴人負擔，然查上訴人遭銀行沖抵利息部分之存款，皆為被上
        訴人負擔銀行貸款後，因拖延清償時間所產生之利息，豈有由上訴人負擔之
        理，是以被上訴人應將此筆款項共計新台幣（下同）十萬二千二百八十四元
        給付上訴人。
  （七）原審九十年二月二日（上訴人補充上訴理由狀誤載為一月十日）言詞辯論筆
        錄中所載「被告：『建地已經移轉，農地因原告沒有自耕農能力證明，雙方
        約定等到可以移轉給原告的時候才移轉。』；被告：『農地部分要移轉給被
        告』」等語，實為錯誤，需要變更及更正。查被上訴人於原審係委任律師出
        庭應訊，其筆錄上所載之「雙方約定等到可以移轉給原告的時候才移轉」及
        「第九條約定可以由原告指定有自耕能力之人為移轉登記」等語，均為被上
        訴人之訴訟代理人之語（含第五頁之筆錄內容），上訴人並未語出其言，亦
        不知何以被上訴人之陳述，記載於上訴人之處？原審法院辯論之情形應為「
        原告訴訟代理人：『被告沒有備齊移轉的文件，雙方約定等到可以移轉給原
        告時才移轉』、被告：『建地已經移轉，農地因原告沒有自耕農能力證明所
        以無法移轉。』」、「被告：『農地部分所有權狀還給被告』」。原審法院
        並未查詳上開言詞辯論筆錄之誤載，致上訴人權益受損。
  （八）綜右所述，兩造於八十八年一月二十一日訂立系爭買賣契約時，並無其他約
        定，被上訴人亦早已知悉本身無自耕能力證明不得購買農地，竟以系爭買賣
        契約第九條規定主張，欲使原為無效之契約變為有效，又其俟農業發展條例
        修正施行後，將其他共有人之農地變更為無自耕能力證明，又無意耕作，且
        信用較好之第三人，目的在於貸款方便之用，遂行無土地之名而有土地之實
        之行為；又以失音訊、不聯絡、搬住所等種種理由，拖延上訴人，使其有時
        間變賣其他共有人之土地後，再清償銀行貸款，而行契約之實，使上訴人蒙
        受損失，被上訴人之行為，除無視法令存在外，亦以第三人規避法令之約束
        ，實為法理所不容。
  三、證據：除援用第一審所提證據外，補提：土地登記（簿）謄本六件、被郵局退
      回之存證信函、原審言詞辯論筆錄（影本）及民事判決（影本）各一件為證。
乙、被上訴人方面：
  一、聲明：求為判決：（一）上訴駁回。（二）訴訟費用由上訴人負擔。
  二、陳述：除與原判決記載相同者，予以引用外，補稱：
  （一）被上訴人於八十八年一月二十一日向上訴人及訴外人江春滿、林進成購買坐
        落台南縣玉井鄉○○段八四０、八四五之一、八四０之一、八四五、八四六
        、八四八、八四八之二、八四六之一、八四八之一、八四一、八四三、八四
        四、八四七地號等十三筆土地之所有權全部，價金雙方約定由被上訴人承受
        銀行及農會貸款及買賣所生之稅金（含土地增值稅）後，尾款再付予江春滿
        一百五十萬元，乙○○及林進成部分則不用再付尾款，並約定：「本件移轉
        登記時，權利人由乙方即被上訴人自由選擇。」，即被上訴人可指定登記與
        任何有自耕能力之人，並約定所有權移轉至乙方即被上訴人時，被上訴人始
        承受甲方即上訴人及訴外人江春滿、林進成之銀行貸款，且買賣契約始成立
        ，契約成立後，被上訴人已代償出賣人之銀行貸款及農會貸款，且十三筆土
        地中除乙○○所有之系爭土地外，其餘均已辦畢所有權移轉登記與被上訴人
        ，上開事實，不但有不動產買賣合約書可證，並經證人江春滿、林進成、石
        清玉在原審結證屬實，且為上訴人所不爭，足可信為真實。
  （二）兩造就系爭土地之買賣契約尚存續中，且既約定被上訴人可選擇任何第三人
        為登記名義人，自非僅可以被上訴人名義登記，被上訴人當可選擇有自耕能
        力之人為權利人辦理所有權移轉登記，且兩造又特別約定將來移轉登記與被
        上訴人時，被上訴人始承受上訴人金融機構之貸款，買賣契約始成立，故當
        然於可移轉不動產所有權時條件始成就，本件不動產買賣契約當然有效。況
        上訴人在原審亦陳稱：雙方約定等到可以移轉給被上訴人時才移轉云云，亦
        證系爭不動產買賣契約有效，被上訴人自得於農業發展條例第三十條刪除後
        ，請求上訴人將系爭不動產所有權移轉登記與被上訴人。
  （三）系爭不動產買賣契約，出賣人為江春滿、林進成、乙○○，買受人則為丙○
        ○有不動產買賣契約書可依，被上訴人為系爭土地之買受人已極為明顯，上
        訴人對契約書之真正不爭執，更陳稱：雙方約定等到可以移轉給被上訴人時
        才移轉云云，豈容上訴人狡辯稱：被上訴人係仲介？又兩造並未約定被上訴
        人亦須負擔上訴人在銀行及農會之貸款利息，故上訴人請求被上訴人給付其
        利息十萬二千二百八十四元，亦屬無理。
  三、證據：除援用第一審所提證據外，並聲請訊問證人林進成、江春滿。
      理      由
一、本件被上訴人起訴主張：被上訴人於八十八年一月二十一日向上訴人乙○○與訴
    外人江春滿、林進成購買坐落台南縣玉井鄉○○段八四０、八四五之一（原林進
    成所有）、八四０之一、八四五、八四六、八四八、八四八之二（原江春滿所有
    ）、八四六之一、八四八之一（原乙○○所有）、八四一、八四三、八四四、八
    四七（江春滿應有部分各二分之一，乙○○及林進成應有部分均各四分之一）地
    號等十三筆土地之所有權全部，價金雙方約定由被上訴人承受銀行（含農會）貸
    款及買賣所產生之稅金（包括土地增稅）後尾款再付予江春滿一百五十萬元，乙
    ○○、林進成部分則不用再付尾款，並約定所有權移轉登記與被上訴人名義時，
    被上訴人始承受上訴人乙○○、訴外人林進成之銀行貸款，系爭不動產買賣契約
    成立後，被上訴人已代償出賣人即上訴人乙○○在台灣中小企業銀行仁德分行之
    貸款，而台南縣玉井鄉農會（下稱玉井鄉農會）所有貸款亦已付清，並已付江春
    滿尾款一百五十萬元，就系爭買賣之十三筆土地，除上訴人乙○○所有之系爭如
    附表所示土地外，均已辦畢所有權移轉登記，上訴人迄今拒不依約履行。為此，
    依兩造訂立之系爭不動產買賣契約之法律關係，求為命上訴人將系爭如附表所示
    土地應有部分各四分一所有權移轉登記與被上訴人之判決等語。
二、上訴人則以：兩造訂立系爭不動產買賣契約後，被上訴人屢經上訴人催告清償銀
    行貸款，經一年四個月後始至銀行清償債務，致上訴人遭受各種精神折磨，被上
    訴人應補償上訴人精神及名譽損失即慰撫金二百萬元、工資損失與來回機票約三
    萬元，並無條件補償上訴人因遭銀行凍結之存款二十五萬八千六百二十八元用以
    沖抵被上訴人未能清償之利息及給付遲延利息；又買賣標的之不動產有建地及農
    地，依土地法第三十條規定，私有農地所有權之移轉，其承受人以承受後能自耕
    者為限，而被上訴人於訂立系爭不動產買賣契約時並不具有自耕能力，則系爭不
    動產買賣契約應為無效；又系爭不動產買賣契約書第九條並無但書或其他約定事
    項，且被上訴人自八十八年四月起即失去聯絡，又搬離原住所，致上訴人於八十
    八年十月所寄之存證信函遭退回，無法順利解除契約，而被上訴人失蹤期間長達
    一年之久，皆未與上訴人聯絡，上訴人亦無從得知被上訴人之行蹤，上訴人殊無
    可能允諾被上訴人「農地可以移轉給被上訴人的時候才移轉」及「契約書第九條
    約定可以由被上訴人指定有自耕能力人為移轉登記」，被上訴人應將系爭土地之
    所有權狀返還上訴人等語，資為抗辯。
三、被上訴人主張伊於八十八年一月二十一日向上訴人乙○○與訴外人江春滿、林進
    成購買前開十三筆土地之所有權全部，雙方約定由被上訴人承受銀行（含農會）
    貸款及買賣所產生之稅金（包括土地增稅）後，尾款再付予江春滿一百五十萬元
    ，乙○○、林進成部分則不須再付尾款，並約定所有權移轉登記與被上訴人名義
    時，被上訴人始承受上訴人乙○○及訴外人林進成之銀行貸款，伊已代償出賣人
    即上訴人乙○○在台灣中小企業銀行仁德分行之貸款，而玉井鄉農會所有貸款亦
    已還清，並已給付江春滿尾款，除上訴人所有系爭如附表所示土地外，其餘土地
    均已辦畢所有權移轉登記與被上訴人之事實，已據其提出系爭《不動產買賣合約
    書》、《代償證明書》及系爭土地登記謄本（均影本）為證（參見原審八十九年
    度補字第二一七號卷第七－十二頁），復經證人江春滿、林進成、石清玉證述明
    確，並為上訴人所不爭執，應堪信為真實。又被上訴人主張上訴人依系爭《不動
    產買賣合約書》之約定應將系爭如附表所示土地應有部分之所有權移轉登記予伊
    等情，雖為上訴人所否認，並以前揭各情詞置辯：但查：
（一）按以不能之給付為契約標的者，其契約為無效。但其不能情形可以除去，而當
      事人訂約時並預期於不能之情形除去後為給付者，其契約仍為有效；附停止條
      件或始期之契約，於條件成就或期限屆至前，不能之情形已除去者，其契約為
      有效，民法第二百四十六條定有明文。又按關於耕地之買賣，承買人雖係無自
      耕能力之人，惟如約定由承買人指定登記與任何有自耕能力之第三人，或具體
      約定登記與有自耕能力之特定第三人，即非民法第二百四十六條第一項以不能
      之給付為契約之標的，尚難認其契約為無效。查兩造訂立之系爭《不動產買賣
      合約書》第九條雖僅約定：「本件不動產移轉登記時，權利人由乙方（即被上
      訴人）自由選擇之。」，固與由被上訴人指定登記與任何有自耕能力之第三人
      ，或具體約定登記與有自耕能力之特定第三人之情形有間；而證人即該合約書
      之見證人石清玉固亦證稱：「‧‧‧訂約時他們講什麼，我就寫什麼，我並不
      瞭解當時的情形。」等語〔參見原審八十九年度訴字第二００四號卷（下稱原
      審訴字卷）第三三頁〕，然依證人即出賣人江春滿證述：「簽立買賣合約書時
      ，我有聽到乙○○說對方沒有自耕農身分如何辦理農地移轉‧‧‧」、「丙○
      ○說他會找人來處理農地之事」（參見本院卷第九六、九八頁）；及亦為出賣
      人之證人林進成證稱：「‧‧‧乙○○與丙○○有在討論丙○○沒有自耕農身
      分問題，丙○○有說他要找有自耕農身分來登記。」等語（參見本院卷第九八
      頁）；而上訴人（訴訟代理人）亦陳稱：「我們當時有提出丙○○沒有自耕農
      問題，丙○○說他要另外找人來處理‧‧‧」等語（參見本院卷第九九頁）；
      佐以系爭合約書第三條第(二)款亦載明：「本件買賣標的物中有田地，須自耕農
      證明書，倘乙方需甲方配合任何文件，甲方應無條件配合」等情，足認雙方簽
      訂系爭《不動產買賣合約書》當時已經意識農地移轉須以有自耕農身分承受之
      問題，而須由具有自耕農身分之人受移轉登記，則雙方訂立之系爭《不動產買
      賣合約書》第九條所定得由被上訴人自由選擇登記之權利人，應具有自耕能力
      之身分，此應為雙方簽訂系爭《不動產買賣合約書》時所認知並為意思表示所
      合致，自與未指定具有自耕能力之登記權利人有間，則上訴人抗辯訂約當時未
      約定將系爭土地登記給自耕農云云，當非實情，要難認為雙方就系爭如附表所
      示土地之買賣，有以不能之給付為契約之標的之情形，即無民法第二百四十六
      條第一項前段所定契約無效之情事，此觀一同簽訂上開《不動產買賣合約書》
      亦出賣其應有部分之江春滿及林進成於簽立該合約書後，已將渠等就系爭如附
      表所示土地之應有部分移轉登記予被上訴人，並再移轉登記予訴外人薛豊基即
      明（參見本院卷第六八－七五頁土地登記謄本），縱被上訴人受移轉訴外人江
      春滿、林進成系爭土地應有部分，係在農業發展條例及土地法修正放寬農地承
      受人資格之後，然既為訴外人江春滿及林進成所無異議，足見江春滿及林進成
      上開所為證述，應屬實情，自不影響兩造就系爭如附表所示土地訂立之系爭《
      不動產買賣合約書》之有效成立；則上訴人主張被上訴人失蹤一年之久，皆未
      與上訴人聯絡，伊亦無從得知被上訴人之行蹤，根本不可能允諾被上訴人「農
      地可以移轉給被上訴人的時候才移轉」及「契約書第九條約定可以由被上訴人
      指定有自耕能力人為移轉登記」之情事云云，自無可取。核與上訴人所引最高
      法院六十九年度台上字第四十九號、八十七年度台上字第二三五九號、八十二
      年度台上字第二八０五號及八十四年度台上字第一五九二號民事判決意旨無關
      ，亦與農業發展條例或土地法修正放寬農地承受人資格之內容無涉，是以上訴
      人主張兩造就系爭如附表所示土地訂立之系爭買賣合約為無效云云，即無可信
      。是以上訴人指摘原審判決關於土地法及農業發展條例修正之論述，自不影響
      兩造訂立之系爭《不動產買賣合約書》有效成立。
（二）又依系爭《不動產買賣合約書》末〔接第三條第(3)點〕所載：「方約定所有
      權移轉至乙方（被上訴人）名下時，乙方始承受甲方（上訴人及訴外人林進成
      等）之銀行貸款，且此買賣契約始成立」之文義觀之，上訴人須將土地「全部
      」移轉予被上訴人時，被上訴人始有代償銀行債務之義務，而系爭十三筆土地
      （包括建地、農地）尚未「全部」移轉予被上訴人之事實，為兩造所不爭，則
      被上訴人之代償義務尚未發生，是以上訴人單以系爭《不動產買賣合約書》所
      定建地部分已移轉登記予被上訴人，遽爾主張被上訴人違約在先乙節，已非可
      信；又其抗辯被上訴人負擔銀行貸款後，因拖延清償時間，應給付伊利息損失
      合計十萬二千二百八十四元，及補償伊精神與名譽損失即慰撫金二百萬元，並
      工資損失與來回機票約三萬元云云，亦屬無據。再者，上訴人雖主張兩造簽訂
      系爭《不動產買賣合約書》時雙方已有被上訴人應在二－三個月內將貸款繳清
      之默契云云（參見原審訴字卷第二二頁），惟為被上訴人所否認（參見原審訴
      字卷第二二頁），且證人即同為出賣人之林進成、江春滿亦證稱雙方當時並無
      約定買受人處理銀行債務之時間（參見原審訴字卷第三二頁；本院卷第九五、
      九六頁），而上訴人既未能舉證證明兩造於簽訂系爭《不動產買賣合約書》時
      雙方已有被上訴人應在二－三個月內將貸款繳清之合意，而依其於八十八年十
      月十九日對被上訴人所發永康行郵局第四九０號存證信函亦僅載：「簽訂買
      賣契約，內容言明由台端清償銀行債權，然迄今已逾一年，台端仍未清償債權
      ‧‧‧限台端函到七日內出面處理‧‧‧」等語（參見本院卷第一四頁），亦
      未表明兩造有應於上開期限內向銀行清償債務之約定，足見上訴人主張被上訴
      人違約在先云云，並非有據。又縱如證人林進成、江春滿所稱：系爭農地部分
      係約定銀行債務處理完畢時再移轉等情可信（參見本院卷第九五、九六頁），
      惟兩造既未約定被上訴人處理銀行貸款債務之期限，則系爭土地於被上訴人處
      理完銀行債務後，上訴人即應負移轉登記之義務。查被上訴人主張已代償付清
      出賣人即上訴人乙○○在台灣中小企業銀行仁德分行及玉井鄉農會所有貸款之
      事實，已為上訴人所自承（參見原審訴字卷第二二頁），而被上訴人亦已交付
      訴外人江春滿尾款五十萬元等情，亦經江春滿證實在卷（參見原審訴字卷第三
      二頁），又為上訴人所不爭執，則上訴人出賣系爭土地應為移轉登記之條件業
      已成就，即應將系爭土地之應有部分所有權移轉登記予被上訴人。縱認被上訴
      人因拖延清償時間而造成上訴人利息之損失，乃屬另一問題，要非得據為拒絕
      移轉系爭如附表所示土地應有部分所有權予被上訴人之正當理由。從而，被上
      訴人依兩造訂立之系爭《不動產買賣合約書》之約定，請求上訴人將系爭如附
      表所示土地之應有部分所有權移轉登記予伊，即非無據。上訴人主張被上訴人
      應將系爭土地之所有權狀返還云云，自非正當。
（三）至上訴人雖抗辯原審言詞辯論筆錄所載有誤乙節，然依其所稱更正後之陳述，
      即：「原告訴訟代理人：『被告沒有備齊移轉的文件，雙方約定等到可以移轉
      給原告時才移轉』、「被告：『農地部分所有權狀還給被告』」及「被告：『
      建地已經移轉，農地因原告沒有自耕農能力證明所以無法移轉。』」云云，均
      不影響本院所為前開論斷。又被上訴人就訴外人江春滿、林進成已移轉登記之
      系爭土地應有部分，再為如何之移轉或變更登記名義？核與其為本件請求無關
      ，亦非上訴人得據為拒絕移轉其應有部分登記之正當理由。
四、綜上所述，兩造訂立之系爭《不動產買賣合約書》就系爭如附表所示土地之買賣
    ，並無民法第二百四十六條第一項前段所定無效之情形，上訴人主張兩造訂立之
    系爭不動產買賣合約無效云云，並無足取。從而，被上訴人基於系爭不動產買賣
    契約之法律關係，請求上訴人應將附表所示土地應有部分之所有權移轉登記與被
    上訴人，洵屬正當，應予准許。原審因而准如上訴人所請，於法並無不合。上訴
    意旨猶執前詞指摘原判決為不當，而聲明廢棄，為無理由，應予駁回。
五、又民事訴訟法第四百六十六條第一項所定上訴第三審之利益額數，業經修正提高
    為一百萬元，並經總統於八十九年二月九日公布施行，已於同年月十一日生效。
    查本件訴訟標的價額為五七三、０二五元，並未逾一百萬元，揆諸上開規定，上
    訴人對本判決即不得提起第三審上訴，是以本判決經本院宣示後即告確定（民事
    訴訟法第三百九十八條第二項前段參照）；又兩造其餘主張及舉證，均不影響本
    院所為前開論斷，自無再予一一審論之必要，均附此明。
六、據上論結，本件上訴為無理由，依民事訴訟法第四百四十九條第一項、第七十八
    條，判決如主文。
中      華      民      國    九  十    年      九      月    二  十    日
                        臺灣高等法院臺南分院民事第四庭
~B1審判長法官  王  惠  一
~B2      法官  吳  上  康
~B3      法官  蘇  清  恭
右為正本係照原本作成。
本判決不得上訴。
中      華      民      國    九  十    年      九      月    二  十    日
~B法院書記官  李  淑  華
~F0
~T40
┌───────────────────────────────────────────────────┐
│附表：                                                                          九十年度上易字第八三號│
├─┬────────────────┬─┬───────────┬──────┬────┬──────┤
│編│    土      地      坐      落  │地│    面            積  │            │訴訟標的│            │
│  ├───┬────┬───┬───┤  ├──┬──┬─────┤權 利 範 圍 │價額（新│備        註│
│號│縣  市│鄉鎮市區○  段  │地  號│目│公頃│公畝│平方公尺  │（應有部分）│台幣元）│            │
├─┼───┼────┼───┼───┼─┼──┼──┼─────┼──────┼────┼──────┤
│１│台南縣│玉井鄉  ○○○段│八四一│旱│  ０│五一│一五‧０五│    四分之一│ 511,505│            │
├─┼───┼────┼───┼───┼─┼──┼──┼─────┼──────┼────┼──────┤
│２│台南縣│玉井鄉  ○○○段│八四三│旱│  ０│００│０九‧二一│    四分之一│     760│            │
├─┼───┼────┼───┼───┼─┼──┼──┼─────┼──────┼────┼──────┤
│３│台南縣│玉井鄉  ○○○段│八四四│建│  ０│００│六二‧三九│    四分之一│   6,239│            │
├─┼───┼────┼───┼───┼─┼──┼──┼─────┼──────┼────┼──────┤
│４│台南縣│玉井鄉  ○○○段│八四七│旱│  ０│０五│四五‧二一│    四分之一│  54,521│            │
└─┴───┴────┴───┴───┴─┴──┴──┴─────┴──────┴────┴──────┘


司法院資訊處製作；財團法人民間司法改革基金會備份。
